臺灣高等法院刑事判決　　　　　　　　　　　　九十三年度上更(一)字第二八三號
　　上 　訴 　人　臺灣桃園地方法院檢察署檢察官
　　上 訴 人　即
　　被 告 之配偶　丙○○
　　被　　　　告　乙○○
　　　　　　　　　　　　　(
　　選 任 辯護人　莊秀銘律師
　　　　　　　　　甘義平律師
　　　　　　　　　蕭俊龍律師
右上訴人因毒品危害防制條例等案件，不服臺灣桃園地方法院九十二年度重訴字第六
十二號，中華民國九十二年十二月十八日第一審判決（起訴案號：臺灣桃園地方法院
檢察署九十二年度偵字第一四九三四號），提起上訴，判決後，經最高法院撤銷發回
更審，本院判決如左：
    主  文
原判決撤銷。
乙○○共同運輸第一級毒品，處有期徒刑拾貳年。
扣案第一級毒品海洛因貳包（合計淨重肆玖點陸壹公克，包裝重壹玖點玖柒公克，
純度六七‧○四％，純質淨重貳肆點捌公克）沒收銷燬之；黑色皮鞋壹雙、電話
號碼0000000000號之三星行動電話壹支及電話號碼0000000000
0號之諾基亞行動電話壹支均沒收。
    事  實
一、乙○○明知海洛因係毒品危害防制條例所規定之第一級毒品且為行政院公告管制
    之進出口物品，因其生意經營不善積欠綽號「阿明」之成年男子 (據被告稱係名
    喚甲○○，業已死亡) 新臺幣（下同）八十萬元，因綽號「阿明」之成年男子多
    次逼債甚急，在乙○○擔心因無力清償債務而其家人安全恐遭遇威脅之情況下，
    遂答應綽號「阿明」成年男子以攜帶二次毒品返臺即可抵償八十萬元債務並於事
    成後另得十萬元報酬之提議，與綽號「阿明」之成年男子共同基於自大陸地區運
    輸屬管制進出口物品第一級毒品海洛因回臺之犯意聯絡，並藉由乙○○
    建省連江縣北竿鄉塘岐村二四三號之身分，得以小三通方式往來大陸與臺灣間之
    便，依綽號「阿明」者之指示，先於民國（下同）九十二年九月七日九時二十分
    許，搭乘立榮航空班機由臺北松山機場至馬祖南竿，隨即於同日中午某時，自馬
    祖北竿塘岐港搭乘不知名漁船至大陸福建省福州黃岐港上岸，並於九十二年九月
    八日，以其所有之大陸電話號碼00000000000號行動電話聯絡真實姓
    名、年籍均不詳之成年人大陸人士「陳寶明」，相約於九十二年九月十日二十三
    時許，在福建省福州市南公園內見面，而亦與大陸人民「陳寶明」基於運輸及走
    私管制物品之犯意聯絡，由「陳寶明」將淨重三四九點六一公克、純度百分之六
    七點零四、純質淨重二三四點三八公克之管制物品第一級毒品海洛因，夾藏於「
    陳寶明」所有之黑色皮鞋鞋跟內要求乙○○穿著返臺，並告知回臺後再以乙○○
    所有之電話號碼為0000000000號之行動電話聯絡取貨，乙○○遂攜帶
    上開毒品違禁物，於九十二年九月十一日十一時許，自福建省福州黃岐港搭乘船
    隻返回馬祖北竿運輸入境，再於九十二年九月十一日十四時二十分許，自馬祖北
    竿機場搭乘立榮航空公司返回臺北松山機場，恰為行政院海巡署高雄市機動查緝
    隊、桃園機動查緝隊、岸巡五總隊、五二大隊、高雄縣政府警察局鳳山分局、高
    雄市政府警察局新興分局組成之專案小組會同航空警察局臺北分局員警，當場在
    航空警察局臺北分局查獲，並自乙○○身上扣得夾藏在黑色皮鞋內之上開管制物
    品第一級毒品海洛因、大陸人士陳寶明所有之運毒工具黑色皮鞋一雙、及乙○○
    所有且供聯絡運輸及走私管制物品事宜之前開大陸電話號碼000000000
    00號三星行動電話及門號0000000000號諾基亞行動電話各乙支。
二、案經行政院海巡署高雄市機動查緝隊報請臺灣桃園地方法院檢察署檢察官偵查起
    訴。
    理　由
一、右揭事實，業據被告於原審及本院審理時坦承不諱，而扣案之白粉二包經送驗結
    果，確均含毒品海洛因成份（合計淨重三四九‧六一公克，包裝重一九‧九七公
    克，純度六七‧○四％，純質淨重二三四‧三八公克），此有法務部調查局鑑定
    通知書在卷可稽 (見偵查卷第五十七頁) ，復有電子機票收據影本一份、照片一
    張、國人入出境端末查詢報表一份、入出境查詢結果表一份及扣案之夾藏毒品之
    黑色皮鞋乙雙、電話號碼0000000000號之三星行動電話一支、電話號
    碼00000000000號之諾基亞行動電話一支可資佐證，且被告又係當場
    查獲之現行犯，足見被告之自白與事實相符，應可採信，本件事證明確，被告犯
    行洵堪認定，應依法論科。
二、按海洛因為毒品危害防制條例第二條第二項第一款所稱之第一級毒品並為行政院
    依據懲治走私條例第二條第四項公告之「懲治走私條例公告管制物品項目及其數
    額」，其中甲項管制進出口物品第四款所列之毒品。又自大陸地區私運物品進入
    臺灣地區，以私運物品進口論，懲治走私條例第十二條訂有明文。核被告所為，
    係犯毒品危害防制條例第四條第一項之運輸第一級毒品罪及懲治走私條例第二條
    第一項之私運管制物品進口罪。而按毒品危害防制條例於九十二年七月九日經總
    統令修正公布並自公布後六個月施行，被告行為後，法律已有變更，該條例第四
    條第一項之販賣第一級毒品罪，法定刑並無變更，依刑法第二條第一項前段，應
    適用裁判時之新法。被告與綽號「阿明」之成年男子「甲○○」及大陸人士「陳
    寶明」間有犯意聯絡、行為分擔，為共同正犯。被告持有第一級毒品之低度行為
    應為運輸第一級毒品之高度行為所吸收，不另論罪。又被告以一行為，同時觸犯
    前開二罪，為想像競合犯，應從一重以運輸第一級毒品罪處斷。查被告年屆五十
    歲，經商失利欠下債務，因債權人逼債甚急，其擔心無法清償債務其及家人恐遭
    不測，在此心裡壓力下，為保障家人及自己之身家性命，始答應綽號「阿明」者
    之提議挺而走險，本院念及被告並無與毒品相關之前科，對毒品危害之程度無深
    刻體認，此係其第一次為此種犯行，所運輸之毒品尚未流入市面即為警查獲，亦
    無證據證明被告擬將扣案之毒品運輸入境後販賣他人，其犯後態度良好，坦承犯
    行等情，認被告所犯之罪，情輕法重，尚有可予憫恕之處，即予宣告法定最低刑
    期尤嫌過重，爰依刑法第五十九條之規定減輕其刑。
三、原審認被告罪證明確，而予論罪科刑，固非無見，惟刑事審判之量刑，在於實現
    刑罰權之分配的正義，故法院對於有罪之被告科刑，應符合罪刑相當之原則，使
    罰當其罪，以契合人民之法律感情，亦即法院在行使量刑之職權時，應受比例原
    則與平等原則等一般法律原則之支配，以符合客觀上之適當性、相當性與必要性
    。原審雖斟酌被告行為所生危害甚鉅，使多數人之生命、身體法益受侵害，但犯
    罪後坦承不諱，態度良好等一切情形，引用刑法第五十九條減輕被告之刑，量處
    被告有期徒刑九年，惟被告所運輸之毒品數量淨重為三四九‧六一公克，數量甚
    鉅，如流入市面，勢將加速毒品之泛濫，並有刺激與毒品相關犯罪成長之可能，
    對我國社會之安寧及國人之健康，可能產生之危害甚鉅，被告犯罪之動機、目的
    固有可憫之處，但其犯罪對於治安之影響甚鉅，原審減輕被告之刑後，僅量處被
    告有期徒刑九年，尚難認已符合前開量刑之基本原則，而認刑罰權之分配正義已
    然實現，尚有未盡妥適之處。被告之配偶上訴請求從輕量刑，指摘原判決不當，
    並無可採；檢察官上訴亦以原審援引刑法第五十九條減刑，尚有可議，指摘原判
    決不當 (惟檢察官於本院上訴審審理期日，具體求刑十二年) ，均無理由，惟原
    判決既有上述可議，自應由本院將原判決撤銷予以改判。爰審酌被告所運輸之毒
    品數量淨重為三四九‧六一公克，如流入市面，可能產生之危害至鉅，非僅使多
    數人之生命、身體法益受侵害，影響所及甚且危害社會、國家之健全發展，所為
    實屬可議，及被告犯罪之動機、目的、犯罪時所受刺激、生活狀況、犯罪後坦承
    態度良好等一切情狀，量處有期徒刑十二年，以示懲儆。扣案之第一級毒品海洛
    因二包（合計淨重三四九‧六一公克，包裝重一九‧九七公克，純度六七‧○四
    ％，純質淨重二三四‧三八公克），應依毒品危害防制條例第十八條第一項前段
    規定，諭知沒收銷燬之；另扣案之黑色皮鞋乙雙係共犯「陳寶明」所有，供被告
    夾藏毒品以利運輸之用；電話號碼0000000000號之三星行動電話一支
    及電話號碼00000000000號之諾基亞行動電話一支，均係被告所有，
    供運輸及走私毒品犯罪聯絡所用之物，均係供犯罪所用之物，業據被告供明在卷
    ，應依毒品危害防制條第十九條第一項之規定，併予宣告沒收。至扣案之人民幣
    二萬八千七百八十五元及新臺幣二萬五千元部分，被告自警訊及原審審理中均堅
    稱係自己所有，非運輸毒品所得，且遍查全卷並無證據足認係被告運輸第一級毒
    品海洛因所得之財物，爰不予宣告沒收，附此敘明。
據上論斷，應依刑事訴訟法第三百六十九條第一項前段、第三百六十四條、第二百九
十九條第一項前段，毒品危害防制條例第四條第一項、第十八條第一項前段、第十九
條第一項，懲治走私條例第二條第一項、第十一條、第十二條，刑法第十一條、第二
條第一項前段、第二十八條、第五十五條、第五十九條，判決如主文。
本案經檢察官覃正祥到庭執行職務。
中　　　華　　　民　　　國　　九十三　　年　　　七　　月     二十二 　　日
                              臺灣高等法院刑事第二十二庭
                                  審判長法  官  蔡  秀  雄
                                        法  官  周  占  春
                                        法  官  蘇  素  娥
右正本證明與原本無異。
如不服本判決，應於收受送達後十日內向本院提出上訴書狀，其未敘述上訴之理由者
並得於提起上訴後十日內向本院補提理由書（均須按他造當事人之人數附繕本）。
                                        書記官  何  閣  梅
中　　　華　　　民　　　國　　九十三　　年　　　七　　　月　　二十二　　日
附錄：本案論罪科刑法條全文
毒品危害防制條例第四條
製造、運輸、販賣第一級毒品者，處死刑或無期徒刑；處無期徒刑者，得併科新臺幣
一千萬元以下罰金。
製造、運輸、販賣第二級毒品者，處無期徒刑或七年以上有期徒刑，得併科新臺幣七
百萬元以下罰金。
製造、運輸、販賣第三級毒品者，處五年以上有期徒刑，得併科新臺幣五百萬元以下
罰金。
製造、運輸、販賣第四級毒品者，處三年以上十年以下有期徒刑，得併科新臺幣三百
萬元以下罰金。
製造、運輸、販賣專供製造或施用毒品之器具者，處一年以上七年以下有期徒刑，得
併科新臺幣一百萬元以下罰金。
前五項之未遂犯罰之。
懲治走私條例第二條
私運管制物品進口、出口逾公告數額者，處七年以下有期徒刑，得併科新臺幣三百萬
元以下罰金。
以犯前項之罪為常業者，處三年以上十年以下有期徒刑，得併科新臺幣五百萬元以下
罰金。
第一項之未遂犯罰之。
第一項所稱管制物品及其數額，由行政院公告之。
懲治走私條例第十二條
自大陸地區私運物品進入臺灣地區，或自臺灣地區私運物品前往大陸地區者，以私運
物品進口、出口論，適用本條例規定處斷。
